【裁判字號】    99,交聲,1017
【裁判日期】    990927
【裁判案由】    違反道路交通管理處罰條例聲明異議
【裁判全文】
臺灣桃園地方法院刑事交通事件裁定    99年度交聲字第1017號
原處分機關  交通部公路總局新竹區監理所桃園監理站
異  議  人
即受處分人  甲○○
上列受處分人因違反道路交通管理處罰條例案件，不服交通部公
路總局新竹區監理所桃園監理站99年6 月25日所為之處分（原處
分案號：桃監裁罰字第裁52-DB0000000號），聲明異議，本院裁
定如下：
    主  文
異議駁回。
    理  由
一、原處分意旨略以：本件異議人即受處分人甲○○（下稱異議
    人）於民國97年9 月24日凌晨1 時55分許，騎乘車牌號碼CT
    V-011 號重型機車，行經桃園縣大溪鎮○○路與三元一街處
    ，經警舉發「汽車駕駛人酒精濃度超過規定標準（0.55以上
    ）」之違規，依違反道路交通管理處罰條例第35條第1 項第
    1 款之規定暨本院98年度交聲字第1074號裁定，處罰鍰新臺
    幣（下同）15,000元等語。
二、聲明異議意旨略以：異議人當天雖有喝酒，但並無駕車行為
    ，且其酒駕之事實業經臺灣桃園地方法院檢察署緩起訴處分
    ，並依該緩起訴處分向國庫繳納30,000元，應有一罪不二罰
    ，爰依法聲明異議等語。
三、按汽車駕駛人，駕駛汽車經測試檢定酒精濃度超過規定標準
    者，處15,000元以上60,000元以下罰鍰，並當場移置保管該
    汽車及吊扣其駕駛執照一年，道路交通管理處罰條例第35條
    第1 項第1 款定有明文。
四、經查：
  (一)異議人即受處分人甲○○於97年9 月24日凌晨1 時55分許，
    騎乘車牌號碼CTV-011 號重型機車，行經桃園縣大溪鎮○○
    路與三元一街處，遭桃園縣政府警察局大溪分局警員攔檢，
    因異議人呼氣酒精濃度達0.80MG/L，認有汽車駕駛人經測試
    檢定酒精濃度超過規定標準（0.55MG/L以上）之違規事由，
    經警填製桃警局交字第DB0000000 號舉發違反道路交通管理
    事件通知單當場予以舉發等情，有該舉發通知單及97年度偵
    字第21625 號緩起訴處分書在卷可按（見本院卷第7 頁、第
    19頁）。
  (二)異議人雖辯稱：伊當天雖有喝酒，但並無駕駛行為云云。然
    查，異議人於警詢及偵查中供稱：伊於97年9 月23日晚間9
    時許，在桃園縣龍潭鄉朋友家喝酒，翌日凌晨1 時30分結束
    後，伊朋友林琴華其車載伊，至大溪鎮○○○街爬坡處，因
    林琴華怕黑繞不出來，因此換伊騎車，伊承認有酒後駕車等
    語（見97年度偵字第21625 號卷第8 、34頁），核與證人林
    琴華於警詢時證稱：97年9 月23日晚間10時許，在桃園縣龍
    潭鄉朋友家喝酒，翌日凌晨1 時30分許結束後，伊騎車載友
    人甲○○回家，騎到大溪鎮○○○街爬坡處，因怕黑所以換
    甲○○其車等語（見97年度偵字第21625 號卷第10頁）大致
    相符，且證人即查獲員警巫榮豐亦於偵查中證稱：97年9 月
    24日凌晨1 時55分許，伊與同事周志政在桃園縣大溪鎮○○
    ○街與員林路口，發現甲○○騎乘機車在等紅綠燈等語甚詳
    ，異議人酒後駕車之事實，應堪認定。
  (三)按一行為同時觸犯刑事法律及違反行政法上義務規定者，依
    刑事法律處罰之，但其行為應處以其他種類行政罰或得沒入
    之物而未經法院宣告沒收者，亦得裁處之，此為行政罰法第
    26條第1 項所明定。是探究其立法目的，乃一行為同時觸犯
    刑事法律及違反行政法上義務規定時，由於刑罰與行政罰同
    屬對不法行為之制裁，而刑罰之懲罰作用較強，故依刑事法
    律處罰，即足資警惕時，實無一事二罰再處行政罰之必要；
    且刑事法律處罰，由法院依法定程式為之，較符合正當法律
    程式，應予優先適用，在刑事訴追、審判程序尚未終局確定
    前，行政機關自不得逕予裁罰，但罰鍰以外之沒入或其他種
    類行政罰，因兼具維護公共秩序之作用，為達行政目的，行
    政機關仍得併予裁處。此所稱「其他種類行政罰」，係指違
    反行政法上之義務應受「裁罰性」之「不利處分」而言，依
    行政罰法第2 條規定，應包括行政上限制或禁止效力之吊扣
    證照、禁止考領駕照及強制施以道路交通安全講習等處分在
    內。又按刑事訴訟法第253 條之1 所指之緩起訴處分，係介
    於起訴與微罪職權不起訴間之緩衝設計，而在內容及要件上
    與依同法第252 條所為之不起訴處分均有所不同，又檢察官
    對被告為緩起訴處分時，依同法第253 條之2 第1 項規定對
    被告所為之指示及課予之負擔，雖非刑罰，但對被告迭有財
    產減少及自由受限之影響，性質上可謂刑事處分，且緩起訴
    制度雖以特別預防為優先考量，但在具體個案決定上，實亦
    達到一般預防的作用及報應理念，基於一行為不二罰原則，
    異議人既已就其行為受到刑事處分，自不應因同一行為再受
    到國家的處罰（臺灣高等法院暨所屬法院96年法律座談會刑
    事類提案第36號研討結果參照）。故檢察官為緩起訴處分並
    命向公益團體捐款者，其捐款解釋上亦屬道路交通管理處罰
    條例第35條第8 項所規定之罰金，監理機關雖不得再為行政
    裁罰，惟若行為人所支付之緩起訴處分金，未達道路交通管
    理處罰條例第92條第3 項所訂最低罰鍰基準規定者，依該條
    例第35條第8 項之規定，即須補繳不足最低罰鍰之部分，始
    為適法（臺灣高等法院暨所屬法院98年法律座談會刑事類提
    案第24號研討結果參照）。
  (四)經查，異議人因本件同一酒後駕車行為，同時觸犯刑法第18
    5 條之3 公共危險罪，經臺灣桃園地方法院檢察署檢察官於
    99年11月14日以99年度偵字第21625 號緩起訴處分書為緩起
    訴處分，緩起訴期間為1 年（自97年12月4 日起至98年12月
    3 日），異議人應於緩起訴處分確定後6 個月內向國庫支付
    30,000元。今該緩起訴處分期間業已屆滿而未經撤銷等情，
    有前開緩起訴處分書、臺灣高等法院被告前案紀錄表等件在
    卷可證（見本院卷第7 、17頁）。據此，，原處分機關依道
    路交通管理處罰條例第35條第1 項第1 款之規定，對異議人
    上開酒後駕車之違規行為予以裁罰時，就裁處罰鍰部分，自
    不得再科處行政罰對於異議人予以重複處罰。惟依前揭道路
    交通管理處罰條例第35條第8 項之規定（依其性質道路交通
    管理處罰條例第35條第8 項應為行政罰法第26條第1 項之特
    別規定），本件異議人依照緩起訴處分向國庫繳納之金額既
    僅有30,000元，異議人即須補繳該等不足部分之罰鍰即15,0
    00元（計算式為45,000元-30,000 元＝15,000元），始為適
    法。是以，原處分機關依法裁處異議人補繳罰鍰15,000元，
    核屬與法無違。
五、綜上所述，原處分關於裁處罰鍰部分，因已扣減異議人依上
    開緩起訴處分書之內容向國庫所支付之30,000元，而裁處罰
    鍰15,000元，並無違誤，故本件聲明異議為無理由，自應予
    駁回。
六、依道路交通案件處理辦法第19條，裁定如主文。
中    華    民    國    99    年    9     月    27    日
                  交通法庭    法  官  林宜靜
以上正本證明與原本無異。
如不服本裁定，應於裁定送達後5 日內向本院提出抗告狀。
                              書記官  王明玉
中    華    民    國    99    年    9     月    29    日

司法院資訊處製作；財團法人民間司法改革基金會備份。
